臺灣高等法院民事裁定
111年度抗字第329號
抗  告  人  黃麗華
            游晨瑋


上列抗告人因與相對人吳麗昀聲請假扣押事件，聲明異議，對於
中華民國111年1月14日臺灣桃園地方法院110年度全事聲字第49
號所為裁定提起抗告，本院裁定如下： 
    主  文
抗告駁回。
抗告費用由抗告人負擔。
    理  由
一、按債權人就金錢請求或得易為金錢請求之請求，欲保全強制
    執行者，得聲請假扣押；又假扣押，非有日後不能強制執行
    或甚難執行之虞者，不得為之，民事訴訟法第522條第1項、
    第523條第1項定有明文。次按債權人聲請假扣押，就請求及
    假扣押之原因，如絲毫未提出能即時調查之證據以釋明者，
    固應駁回其聲請，惟請求及假扣押之原因如經釋明而有不足
    ，而債權人陳明願供擔保或法院認為適當者，仍得命供擔保
    以補其釋明之不足，准為假扣押，此觀民事訴訟法第526條
    第1項、第2項規定自明。所謂假扣押之原因，即債務人有日
    後不能強制執行或甚難執行之虞者。又證明與釋明在構成法
    院之心證上程度未盡相同，所謂證明者，係指當事人提出之
    證據方法，足使法院產生堅強之心證，可以完全確信其主張
    為真實而言，與釋明者，為當事人提出之證據未能使法院達
    於確信之程度，僅在使法院得薄弱之心證，信其事實上之主
    張大概為如此者有間，二者非性質上之區別，乃分量上之不
    同。是依當事人之陳述及提出之相關證據，倘可使法院得薄
    弱之心證，信其事實上之主張大概為如此者，自不得謂為未
    釋明。且依前開規定，只須債權人有所釋明，縱未達到使法
    院產生較薄弱之心證，相信其主張之事實大致可信之程度，
    亦屬釋明不足，而非全無釋明，如債權人陳明願供擔保或法
    院認為適當者，法院得定相當之擔保，命供擔保後為假扣押
    。
二、經查：
　　㈠、本件相對人以抗告人黃麗華、游晨瑋為母子關係，其等知悉伊曾借款予他人卻遭積欠多年，竟向伊佯稱可介紹金牌律師協助催討債務，並以需繳納裁判費、開庭加班費、法院保證金、律師費、調解委員費、支付命令費、第四審費用等名目要求伊交付款項，於伊表明無力負擔後，再由游晨瑋轉介伊以名下所有不動產設定擔保與第三人借款，伊因此陷於錯誤支付抗告人共計新臺幣(下同)185萬4778元，嗣伊向法院查詢並無伊之訴訟案件進行，始知遭抗告人詐騙；經報警處理後，方查知游晨瑋為詐欺慣犯，假冒神棍、律師詐財，有多項前科，且在外積欠多筆債務，黃麗華則避不見面，抗告人均拒絕賠償其等詐騙伊之金錢，因恐伊對抗告人之上開債權有日後不能執行或甚難執行之虞，願供擔保以補釋明之不足，爰聲請就抗告人之財產於185萬4778元範圍內為假扣押等情，業據相對人提出兩造通訊軟體對話紀錄、本票、借據、不動產登記謄本、報案單、臉書截圖、另案刑事判決、另案本票裁定、另案支付命令裁定以為釋明（見原法院司裁全字卷第8至63頁）；原法院司法事務官以相對人業已釋明本件假扣押之請求（即侵權行為債權）及原因（即日後有不能執行或甚難執行之虞），且願供擔保以補釋明之不足為由，裁定命相對人供擔保後為假扣押；原裁定以司法事務官所為之上開命供擔保准為假扣押之裁定，於法並無違誤為由，駁回抗告人之異議，於法並無不合。
　　㈡、抗告意旨雖略以：伊等僅係轉述律師之話語予相對人，
        並未施用詐術，且相對人未提出其實際受有損害之證明
        ，僅泛言遭伊等詐欺185萬4778元，難認就假扣押之請
        求已為釋明，又伊等亦無行蹤不明或隱匿財產等情形，
        黃麗華名下並有財產，相對人亦未釋明假扣押之原因，
        求予將原裁定廢棄，並駁回相對人本件假扣押之聲請云
        云。惟查：　
　　　　⒈相對人主張抗告人向伊佯稱得為伊介紹律師提起訴訟
          以催討他人欠款，並藉此向伊收取訴訟費、律師費款
          項，致伊陷於錯誤交付款項，惟實際上抗告人並未為
          伊尋找律師並委託進行訴訟，伊得請求抗告人返還收
          受之款項共185萬4778元等情，業已提出兩造通訊軟
          體對話紀錄、本票借據、不動產登記謄本、報案單(
          見同上卷第8至48頁)，以為釋明其遭抗告人詐欺並交
          付財物；綜合上開事證，應可佐相對人所主張抗告人
          向其表示可代為介紹律師進行訴訟，並要求相對人支
          付裁判費、開庭加班費、保證金、酬金、稅金、律師
          費、文書費等，相對人因而交付185萬4778元，應得
          依法訴請抗告人賠償損害，堪認相對人已就假扣押之
          請求有所釋明。
　　　　⒉又假扣押為保全程序之一種，係在本案訟爭尚未判決
          確定以前，預防將來債權人勝訴後，不能強制執行或
          難於執行而設；至所主張之債權能否成立，尚待本案
          之判決，非聲請假扣押時先應解決之問題。準此，本
          件相對人主張本件假扣押所欲保全之債權能否成立，
          尚待本案訴訟予以審認，並非本院於假扣押程序中所
          得審究之事項。故抗告人以伊等僅係轉述律師說法予
          相對人，或為相對人介紹律師，並未對相對人為詐欺
          取財，且相對人未證明其確有交付185萬4778元與伊
          等為由，抗辯相對人聲請本件假扣押並未釋明假扣押
          之請求云云，即無可取。
　　　　⒊再就假扣押之原因，相對人亦已提出與抗告人對話紀
          錄、報案單、臉書截圖、另案刑事判決、另案本票裁
          定、另案支付命令裁定（見同上卷第8至39、48至63
          頁）以為釋明黃麗華有斷然拒絕給付及游晨瑋經他人
          出面投訴其涉入另案詐欺取財，並有背信等前科，且
          尚有積欠其他債務未清償等情；復觀卷附相對人與抗
          告人前開對話紀錄內容，依相對人所釋明抗告人所涉
          之詐欺情節，應可推知黃麗華、游晨瑋對於一般司法
          訴訟、辦理抵押貸款等財產變動流程或名下資產處置
          方法均有一定程度之熟悉，非難想像其等應有可能將
          財產挪至他處以規避損害賠償債務之清償；又尚難認
          定抗告人名下現有何積極之財產足以清償相對人主張
          之債權，且游晨瑋現經他人於網路上投訴其涉入另案
          詐欺取財，近年並因積欠他人本票50萬元、小額電信
          費用遭債權人聲請本票裁定或支付命令，亦顯見其財
          務周轉狀況已有異常，若不予保全，恐將致相對人日
          後有不能強制執行或甚難執行之虞，堪認相對人就其
          假扣押之原因，亦已提出釋明。
　　　　⒋相對人就本件假扣押之請求及原因釋明或有不足，然
          非全無釋明，且相對人陳明願供擔保，以補釋明之不
          足，原法院乃依民事訴訟法第526條之規定，酌定擔
          保金額裁定准許之，尚無不合。　　
    ㈢、從而，原法院以司法事務官依相對人聲請，命相對人供
        擔保後，得就抗告人之財產於185萬4778元範圍內為假
        扣押，於法並無違誤為由，裁定駁回抗告人之異議，核
        無不合。抗告意旨仍執前詞指謫原裁定不當，求予廢棄
        ，為無理由。　　　 　　　　　　
三、據上論結，本件抗告為無理由。爰裁定如主文。　　　　　
中　　華　　民　　國　　111 　年　　3 　　月　　24　　日
                  民事第九庭    
                      審判長法  官  楊絮雲
                            法  官  陳賢德
                            法  官  張宇葭
正本係照原本作成。
本裁定除以適用法規顯有錯誤為理由外，不得再抗告。如提起再
抗告，應於收受送達後10日內委任律師為代理人向本院提出再抗
告狀。並繳納再抗告費新臺幣１千元。
中　　華　　民　　國　　111 　年　　3 　　月　　24　　日
　　　　　　　　　　　　　  書記官  李佳姿